最高法院刑事判決　　　　　　　　　 111年度台上字第3220號
上　訴　人　莊錫昕


上列上訴人因違反洗錢防制法案件，不服臺灣高等法院中華民國
111年3月22日第二審判決（111年度上訴字第184號，起訴案號：
臺灣士林地方檢察署109年度偵字第19769號），提起上訴，本院
判決如下：
    主  文
上訴駁回。
    理  由
一、按刑事訴訟法第377 條規定，上訴於第三審法院，非以判決
    違背法令為理由，不得為之。是提起第三審上訴，應以原判
    決違背法令為理由，係屬法定要件。如果上訴理由書狀並未
    依據卷內訴訟資料，具體指摘原判決不適用何種法則或如何
    適用不當，或所指摘原判決違法情事，顯與法律規定得為第
    三審上訴理由之違法情形，不相適合時，均應認其上訴為違
    背法律上之程式，予以駁回。
二、本件原審經審理結果，認定上訴人莊錫昕有如原判決事實欄
    （下稱事實欄）一所載之犯行明確，因而撤銷第一審之科刑
    判決，改判仍依想像競合犯從一重論處上訴人幫助犯洗錢防
    制法第14條第1 項之一般洗錢罪刑（無證據證明有幫助加重
    詐欺取財之犯意），已詳敘其調查、取捨證據之結果及憑以
    認定犯罪事實之心證理由。
三、原判決認定上訴人上開犯行，係綜合上訴人之部分供述、證
    人即原判決附表（下稱附表）所示被害人等之證述及案內其
    他證據資料，而為論斷。並依調查所得之直接、間接證據為
    合理推論，相互勾稽，對於事實欄一所示上訴人管領之各銀
    行帳戶提款卡及密碼，竟供為詐欺附表所示各被害人匯交款
    項並提領附表編號一、三至七所示贓款之用，何以足認係上
    訴人提供使用，而基於不確定故意，幫助不詳詐欺行為人（
    無證據證明係未滿18歲之少年）掩飾或隱匿其犯罪所得之去
    向或所在，詳予敘論，記明所憑。並依法踐行調查證據程序
    ，本於證據取捨及判斷證明力之職權，依一般人生活經驗及
    相關事證，說明金融存款帳戶專屬性甚高，攸關個人財產權
    益，且申設帳戶並無特殊限制，若非犯罪行為人用以掩飾或
    隱匿其特定犯罪所得之去向、所在，而遮斷資金流動軌跡，
    躲避偵查機關循線追查，並無隱匿真實身分而藉詞蒐取多數
    銀行帳戶提款卡及密碼供匯入、提領款項之必要，針對上訴
    人將本案數銀行帳戶提款卡連同密碼同時提供不詳人使用，
    何以已預見持用人可能使用各帳戶存入或提領款項，而幫助
    不詳人詐欺他人匯付款項及提領贓款，且提領後會產生遮斷
    金流以逃避國家追訴、處罰之效果，仍不違其本意，逕將各
    帳戶提款卡及密碼同時提供不詳人持用，如何不能諉為不知
    ，而足認具幫助一般洗錢之不確定故意，應論以一般洗錢罪
    之幫助犯，根據上訴人透過通訊軟體之對話紀錄及其他證據
    資料，逐一剖析論述。已就上訴人否認犯行之供詞及所辯各
    語認非可採，予以論述及指駁。所為論列說明，與卷證資料
    悉無不合，且不違背經驗與論理法則，並無認定事實未憑證
    據之違法。上訴意旨徒憑己意，泛言其係因自稱「吳念祐」
    之人斷然否認違法之話術，誤信不致發生犯罪結果，始提供
    前述帳戶提款卡及密碼予不詳人使用，並無幫助一般洗錢之
    犯意等詞，而為指摘，自非適法之第三審上訴理由。
四、綜合前旨及其他上訴意旨仍置原判決所為明白論斷於不顧，
    而持已為原判決指駁之陳詞再事爭辯，或對於事實審法院前
    述職權行使，徒以自己之說詞，任意指為違法，要與法律規
    定得為第三審上訴理由之違法情形，不相適合。本件上訴違
    背法律上程式，應予駁回。前述一般洗錢得上訴第三審部分
    之上訴，既因不合法而從程序上予以駁回，則與之有裁判上
    一罪關係、經第一、二審均論罪而不得上訴第三審之詐欺取
    財部分之上訴，自無從為實體上審判，應併從程序上駁回。
據上論結，應依刑事訴訟法第395條前段，判決如主文。
中    華    民    國   111    年    7     月    13    日
                  刑事第八庭審判長法  官  何  菁  莪  
                                  法  官  何  信  慶  
                                  法  官  劉  興  浪  
                                  法  官  高  玉  舜  
                                  法  官  朱  瑞  娟  
本件正本證明與原本無異
                                  書記官
中    華    民    國   111    年    7     月    18    日